臺灣臺東地方法院民事裁定
111年度消債更字第14號
聲  請  人  林秀娟  
代  理  人  文志榮律師(法扶律師)
相  對  人  台新國際商業銀行股份有限公司
                      設臺北市○○區○○○路○段00號0樓                          及地下0樓
法定代理人  吳東亮  


相  對  人  花旗(台灣)商業銀行股份有限公司


法定代理人  莫兆鴻  
代  理  人  陳正欽  
相  對  人  滙豐(台灣)商業銀行股份有限公司

法定代理人  陳紹宗  


相  對  人  玉山商業銀行股份有限公司


法定代理人  黃男州  
代  理  人  林慧琪  
相  對  人  兆豐國際商業銀行股份有限公司

法定代理人  張兆順  
代  理  人  林勵之  
相  對  人  日盛國際商業銀行股份有限公司

法定代理人  洪主民  


相  對  人  中國信託商業銀行股份有限公司


法定代理人  利明献  


相  對  人  良京實業股份有限公司

法定代理人  平川秀一郎

上列聲請人聲請更生事件，本院裁定如下：
    主  文
聲請人林秀娟自民國111年11月18日上午10時起開始更生程序。
本件由司法事務官進行更生程序。
    理  由
一、按債務人不能清償債務或有不能清償之虞，且無擔保或無優
    先權之本金及利息債務總額未逾新臺幣（下同）1,200萬元
    者，於法院裁定開始清算程序或宣告破產前，得向法院聲請
    更生，觀諸消費者債務清理條例（下稱消債條例）第3條、
    第42條第1項規定自明。次按法院開始更生程序之裁定，應
    載明其年、月、日、時，並即時發生效力；法院裁定開始更
    生程序後，得命司法事務官進行更生程序；必要時，得選任
    律師、會計師或其他適當之自然人或法人一人為監督人，此
    觀消債條例第45條第1項、第16條第1項規定益明。
二、聲請意旨略以：聲請人前夫以伊為名義負責人經營公司，因
    資金周轉不順，致積欠債務達316萬5,305元以上，目前在知
    本老爺大酒店任職，為時薪工作人員，每月薪資不固定，目
    前工作時數少，每月收入僅約2萬5,000元至3萬元，其尚需
    與胞姐林秀泯共同扶養父親林建樺，並獨自扶養中度身心障
    礙胞弟林裕峯，扣除必要生活支出及扶養費後，勢必不能清
    償債務或有不能清償債務之虞，嗣經本院進行調解，惟調解
    未成立，其無擔保或無優先權之本金及利息債務總額未逾1,
    200萬元，且未經法院裁定開始清算程序或宣告破產，爰依
    法聲請更生等語。
三、經查：
（一）聲請人主張之上開事實，業據其提出財產及收入狀況說明
      書、債務人清冊、債權人清冊、財團法人金融聯合徵信中
      心當事人綜合信用報告債務清理條例前置協商專用債權人
      清冊、108-110年綜合所得稅各類所得資料清單、全國財
      產稅總歸戶財產查詢清單、勞工保險被保險人投保資料表
      及明細、戶籍謄本、臨時工薪資發放月報表、本院調解不
      成立調解筆錄、消債更生程序陳報狀、109-110年各類所
      得扣繳暨免扣繳憑單、消債更生程序陳報狀㈡、臨時工薪
      資單、消債更生程序陳報狀㈢、中華民國人壽保險商業同
      業公會保險業通報作業資訊系統資料查詢結果在卷足憑（
      見卷第7-9、11-18、21-33、43-44、48-51、70-71、155-
      156、163-164、169-170、178-180、182-183、189-190頁
      ），堪信屬實。聲請人主張目前每月收入約2萬5,000元至
      3萬元，本院即以聲請人平均每月收入2萬7,500元作為聲
      請更生時償債能力之依據。聲請人雖尚領有其他款項，惟
      該款項之性質非常態性定期定額補助或收入，尚無列入聲
      請人每月可處分所得必要，併予敘明。
（二）按債務人必要生活費用，以最近1年衛福部或直轄市政府
      所公告當地區每人每月最低生活費1.2倍定之。受扶養者
      之必要生活費用，準用第1 項規定計算基準數額，並依債
      務人依法應負擔扶養義務之比例認定之。前2項情形，債
      務人釋明更生期間無須負擔必要生活費用一部或全部者，
      於該範圍內，不受最低數額限制；債務人證明確有必要支
      出者，不受最高數額及應負擔比例之限制；債務人聲請更
      生或清算時所提財產及收入狀況說明書，其表明每月必要
      支出之數額，與本條例第64條之2第1項、第2項規定之認
      定標準相符者，毋庸記載原因、種類及提出證明文件，消
      債條例第64條之2、消債條例施行細則第21條之1第3項分
      別定有明文。查聲請人主張於聲請更生前2年之生活必要
      費用為36萬9,744元（見卷第155頁），平均每月必要生活
      費用為1萬5,406元（計算式：36萬9,744元÷24＝1萬5,406
      元），並未超逾衛生福利部公告109年、110年度臺灣省每
      人每月最低生活費1萬2,388元、1萬3,288元之1.2倍即1萬
      4,866元、1萬5,946元，是聲請人此部分主張，堪以採信
      。聲請人另主張尚須扶養胞弟林裕峯及父親林建樺，每月
      支出扶養費各1萬5,946元、5,000元（見卷第8頁），聲請
      人胞弟林裕峯現年為53歲，屬中度身心障礙人士，於109
      年-110年間均無所得名下亦無財產，於109年1月至110年4
      月止每月領有宜蘭縣政府低收入戶身心障礙生活費5,065
      元，自110年5月起低收入戶身心障礙生活費調整為8,836
      元，以及行政院補助之750元，有戶籍謄本、身心障礙證
      明、宜蘭縣政府函、108-110年度綜合所得稅各類所得資
      料清單、全國財產稅總歸戶財產查詢清單、消債更生程序
      陳報狀㈢、郵政存簿儲金簿內頁明細可佐（見卷第45-47、
      116、167-168、175-177、181、183-185頁），以林裕峯
      上述財產、收入、健康狀況，尚不足以維持生活，確有受
      聲請人與胞姊林秀泯扶養之必要。依109年、110年臺灣省
      每人每月最低生活費1萬4,866元、1萬5,946元作為林裕峯
      於109年、110年之每月必要生活費用，扣除其每月領取之
      補助，則聲請人於109年、110年應負擔林裕峯之撫養費各
      為4,526元【計算式：（1萬4,866元－5,065元－750元）÷2＝
      4,526元，元以下4捨5入，下同】、3,809元【計算式：［
      （1萬5,946元－5,065元－750元）×4＋（1萬5,946元－8,836
      元－750元）×8］÷12÷2＝3,809元】，聲請人平均每月負擔林
      裕峯扶養費應為4,168元【計算式：（4,526元＋3,809元）
      ÷2＝4,168元】，逾此範圍，無從採認。而聲請人父親林建
      樺現年為80歲，於109年-110年間均無所得，名下固有土
      地1筆及田賦5筆，財產總額為519,416元，然上開不動產
      未經處分變價前，僅係形式上之財產價值，並非實質所得
      可用以維持生活，堪認其不能維持生活，有受扶養之必要
      ，其每月領取新竹市政府安老津貼3,000元、租金補助3,2
      00元，以及勞動部勞工保險局國民年金老年基本保證年金
      3,772元，有子女含聲請人共2人負擔扶養義務，有全國財
      產稅總歸戶財產查詢清單、108-110年度綜合所得稅各類
      所得資料清單、勞工保險被保險人投保資料表及明細、戶
      籍謄本、新竹市政府函、勞動部勞工保險局函及國民年金
      保險給付申領資料查詢表、土地登記謄本、消債更生程序
      陳報狀㈢、郵政存簿儲金簿內頁明細為憑（見卷第19-20、
      34-38、110、113-115、157-162、165-166、171-174、18
      3、186-188頁），各以1萬4,866元、1萬5,946元作為林建
      樺於109年、110年之每月必要生活費用，扣除其每月領取
      之補助，則聲請人於109年、110年每月應負擔林建樺之扶
      養費各為2,447元【計算式：（1萬4,866元－3,000元－3,20
      0元－3,772元）÷2＝2,447元】、2,987元【計算式：（1萬5
      ,946元－3,000元－3,200元－3,772元）÷2＝2,987元】，聲請
      人平均每月負擔之林建樺扶養費應為2,717元【計算式：
      （2,447元＋2,987元）÷2＝2,717元】，逾此部分即不予計
      入。聲請人每月支出必要生活費用1萬5,406元及扶養費6,
      885元（計算式：4,168元＋2,717元＝6,885元），共2萬2,2
      91元，堪予認定。
（三）聲請人每月可處分所得2萬7,500元，扣除每月必要支出2
      萬2,291元，剩餘5,209元（計算式：2萬7,500元－2萬2,29
      1元＝5,209元），而其現積欠之債務總額為921萬8,678元
      （見卷第117-154頁），名下僅有西元1992年、1997年、1
      999年出廠之汽車共3輛，本院斟酌上情，經綜合評估聲請
      人財產、信用及勞力等狀況，堪認聲請人確有不能清償債
      務之情事。此外，復查無消債條例第6條第3項、第8條或
      第46條各款所定駁回更生聲請之事由，是聲請人聲請更生
      ，自屬有據。爰依首揭規定，裁定其應予開始更生程序，
      並命司法事務官進行本件更生程序。
中　　華　　民　　國　　111 　年　　11 　 月　  18　 日
                  民事第一庭  法  官  陳建欽
上為正本係照原本作成。
本裁定不得抗告。
中　　華　　民　　國　　111 　年　　11　　月　　18　　日
                              書記官  張春梅